臺灣苗栗地方法院刑事判決
 110年度易字第412號
公  訴  人  臺灣苗栗地方檢察署檢察官
被      告  傅振奇




上列被告因詐欺案件，經檢察官提起公訴（110年度偵緝字第193
號），本院判決如下：
    主  文
傅振奇犯詐欺取財罪，處拘役參拾日，如易科罰金，以新臺幣壹
仟元折算壹日。
未扣案之犯罪所得新臺幣伍仟元沒收，於全部或一部不能沒收或
不宜執行沒收時，追徵其價額。
    事  實
一、傅振奇前因毀損案件，於民國107年3月23日經臺灣新竹地方
    法院以106年度竹簡字第1162號判決，判處有期徒刑3月確定
    在案，後於107年12月25日入監執行，並於108年3月23日因
    徒刑執行完畢出監。
二、傅振奇明知其無清償借款之能力及真意，基於意圖為自己不
    法所有之詐欺取財犯意，於109年1月3日下午2時許，透過社
    交軟體LINE與鄧新聯繫，對鄧新佯稱：其在苗栗出差，車門
    被撬開，錢包被偷走，需借錢回台北等語，致鄧新陷於錯誤
    判斷，遂於同日下午4時56分至址設於臺中市○區○○路○段0號
    之全家超商遠大店，透過ATM轉帳方式轉匯2,000元至傅振奇
    指定之不知情友人歐千慈所有之中華郵政股份有限公司帳號
    000-00000000000000號帳戶內；嗣後於同日晚上7時許，傅
    振奇再接續與鄧新聯繫後，再佯稱：其要去嘉義出差，因其
    女友未將錢匯給其，要再借3,000元等語，致鄧新再陷於錯
    誤判斷，遂又於同日晚上9時45分至址設於臺中市○區○○路○
    段000號之家樂福便利購，透過ATM轉帳方式轉匯3,000元至
    被告指定之不知情友人林嘉毅所有之中華郵政股份有限公司
    帳號000-00000000000000號帳戶內，嗣因傅振奇竟於109年1
    月7日封鎖鄧新LINE帳號，且拒不接電話，亦未還款，經鄧
    新察覺有異遂報警處理，而查知上情。　　　
三、案經鄧新訴由苗栗縣警察局頭份分局報請臺灣苗栗地方檢察
    署檢察官偵查起訴。
    理  由
壹、程序部分：
一、按刑事被告之詰問權，係指訴訟上被告有在審判庭盤詰證人
    之權利；偵查中檢察官訊問證人，旨在蒐集被告犯罪證據，
    以確認被告嫌疑之有無及內容，與審判中透過當事人之攻防
    ，經由詰問程序調查證人以認定事實之性質及目的有別。偵
    查中辯護人僅有在場權及陳述意見權，此觀刑事訴訟法第24
    5 條第2 項前段之規定甚明，檢察官訊問證人並無必須傳喚
    被告使其得以在場之規定，同法第248 條第1 項前段雖規定
    「如被告在場者，被告得親自詰問」，亦僅賦予該在場被告
    於檢察官訊問證人時得親自詰問證人之機會而已，被告如不
    在場，殊難期有親自詰問之可能。此項未經被告詰問之被告
    以外之人於偵查中向檢察官所為之陳述，依刑事訴訟法第15
    9 條第1 項、第159 條之1 第2 項之規定，除顯有不可信之
    例外情況外，原則上為「法律規定得為證據」之傳聞例外，
    依其文義解釋及立法理由之說明，並無限縮於檢察官在偵查
    中訊問證人之程序，應已給予被告或其辯護人對該證人行使
    反對詰問權者，始有證據能力之可言。為保障被告之反對詰
    問權，並與現行法對傳聞例外所建構之證據容許範圍求其平
    衡，證人在偵查中雖未經被告之詰問，倘被告於審判中已經
    對該證人當庭及先前之陳述進行詰問，即已賦予被告對該證
    人詰問之機會，則該證人於偵查中之陳述即屬完足調查之證
    據，而得作為判斷之依據，此有最高法院97年度臺上字第40
    5 號判決意旨可參。是依上開說明可知，在偵查中訊問證人
    ，被告或其辯護人對該證人雖未行使反對詰問權，依刑事訴
    訟法第15 9條之1 第2 項之規定，原則上屬於法律規定為有
    證據能力之傳聞證據，於例外顯有不可信之情況，始否定其
    得為證據，亦即，得為證據之被告以外之人於偵查中向檢察
    官所為之陳述，因其陳述未經被告詰問，應認屬於未經合法
    調查之證據，但非為無證據能力（此亦有最高法院96年度臺
    上字第4365號、96年度臺上字第3923號判決、97年臺上字第
    356 號判決意旨可參）。證人歐千慈、林嘉毅於偵查中經具
    結之證述，並無顯有不可信之情況，且被告對於證人歐千慈
    、林嘉毅在偵查中之證詞，均表示沒有意見，同意作為證據
    使用（見本院第65頁），顯見於本院審理中並無欲對證人歐
    千慈、林嘉毅行對質詰問權，自應認證人歐千慈、林嘉毅於
    偵查中之證述，具有證據能力。
二、公訴人提出之手機截圖照片51張（見109年度偵字第2771號
    卷第135至163頁），係透過照相設備對通訊紀錄畫面拍攝所
    形成之機械性紀錄，再還原於照相紙上，因其現場拍攝之情
    形與相片所呈現之內容，是藉由照相設備之正確性來加以保
    障其內容之一致性，而非人對現場情形之言詞描述本身，故
    非屬供述證據，自無傳聞法則之適用。因上開照片係透過照
    相設備拍攝後所得，並與本案犯罪事實具有關聯性，且當事
    人及辯護人經本院於審理時依法定程序予以調查，均未爭執
    其證據能力，故亦均得作為證據。
三、按刑事訴訟法第159條之5規定：「（第1項）被告以外之人
    於審判外之陳述，雖不符前4條之規定，而經當事人於審判
    程序同意作為證據，法院審酌該言詞陳述或書面陳述作成時
    之情況，認為適當者，亦得為證據。（第2項）當事人、代
    理人或辯護人於法院調查證據時，知有第159條第1項不得為
    證據之情形，而未於言詞辯論終結前聲明異議者，視為有前
    項之同意」，其立法意旨在於傳聞證據未經當事人之反對詰
    問予以核實，原則上先予排除，惟若當事人已放棄詰問或未
    聲明異議，基於證據資料愈豐富，愈有助於真實發現之理念
    ，且強化言詞辯論原則，法院自可承認該傳聞證據例外擁有
    證據能力。經查，檢察官、被告未對本院下述其餘所引用之
    證據表示意見，且迄至言詞辯論終結前亦未聲明異議，可認
    為均同意作為證據，本院審酌該等證據之取得過程並無瑕疵
    ，與本案待證事實間復具有相當之關聯性，以之為本案證據
    尚無不當，認為得為本案之證據，是依刑事訴訟法第159條
    之5之規定，均有證據能力。
貳、實體部分：
一、訊據被告傅振奇固坦承有向告訴人鄧新借款5,000元之事實
    ，為矢口否認有何詐欺取財犯行，並辯稱：其是跟告訴人鄧
    新借錢，不是要詐騙，其有跟對方和解，當時109年1月3日
    其有傳LINE給告訴人鄧新，也有打電話給告訴人鄧新，跟告
    訴人鄧新說其皮包掉了，要跟告訴人鄧新借錢，告訴人鄧新
    有借其，因皮包掉了才匯款到其朋友的帳戶，其朋友再把錢
    領出來給其，當時其在通緝，所以皮包掉了沒有去報警，其
    借錢隔幾天還有跟告訴人鄧新聯絡，後來手機被停話才沒有
    聯絡云云(見本院卷第55頁、第67至70頁)。經查：
　㈠被告於109年1月3日下午2時許，透過社交軟體LINE與證人鄧
    新聯繫，對證人鄧新佯稱：其在苗栗出差，車門被撬開，錢
    包被偷走，需借錢回台北等語，致證人鄧新於同日下午4時5
    6分至址設於臺中市○區○○路○段0號之全家超商遠大店，透過
    ATM轉帳方式轉匯2,000元至被告指定之友人歐千慈所有之中
    華郵政股份有限公司帳號000-00000000000000號帳戶內，及
    嗣後同日晚上7時許，被告再與證人鄧新聯繫後，再佯稱：
    其要去嘉義出差，因其女友未將錢匯給其，要再借3,000元
    等語，致證人鄧新又於同日晚上9時45分至址設於臺中市○區
    ○○路○段000號之家樂福便利購，透過ATM轉帳方式轉匯3,000
    元至被告指定之友人林嘉毅所有之中華郵政股份有限公司帳
    號000-00000000000000號帳戶內，嗣因被告於109年1月7日
    封鎖證人鄧新LINE帳號，且拒不接電話，亦未還款，嗣經證
    人鄧新報警處理等事實，除據被告於警詢坦承在卷外，並有
    證人歐千慈、林嘉毅於警詢及偵查中具結後證述明確及告訴
    人鄧新於警詢指述綦詳(見109年度偵字第2771號卷第53至67
    頁、第75至89頁、第219至223頁)，且有中華郵政股份有限
    公司109年2月4日儲字第1090023583號函暨所附帳戶基本資
    料、變更資料及歷史交易清單、臺中市政府警察局第二分局
    永興派出所受理刑事案件報案三聯單、受理各類案件紀錄表
    、受理詐騙帳戶通報警示簡便格式表、金融機構聯防機制通
    報單、通聯對話截圖、台新銀行自動櫃員機交易明細表、玉
    山銀行自動櫃員機交易明細表等在卷可參(見109年度偵字第
    2771號卷第93至115頁、第123至161頁、第165頁)。是此部
    分事實，堪予認定。
　㈡至被告確有為自己不法所有之意圖及對告訴人鄧新施用詐術
    ，有下列事證可徵並認定如下：
　⑴被告於審理中陳稱：其當時通緝中，其當時因手機沒有繳錢
    被停話，其和告訴人鄧新沒有見過面等語（見本院卷第55頁
    、第67至68頁）；足顯被告於借款時，係無固定工作收入，
    甚且連小額電信費用都無從繳納之經濟狀況，足認其明知短
    期內無還款之能力，又仍執意向素昧謀面之告訴人鄧新借款
    ，自始有無還款之真意，亦屬可疑。
　⑵告訴人鄧新於借款後於109年1月5日、6日均透過通訊軟體LIN
    E與被告聯繫還款，然被告均拖延而未還款，此有手機對話
    截圖在卷可稽(見109年度偵字第2771號卷第157至161頁)。
    又告訴人鄧新於警詢中證述稱：隔兩天後，被告還謊稱女友
    昏倒無法匯錢給其，至今仍然不還錢，且被告於109年1月7
    日將其LINE帳號封鎖，連電話也不接，詢問跟被告一起玩遊
    戲的朋友才知道也有其他受害者遭被告詐騙，被告是其遊戲
    絕地求生認識的網友，其沒有見過被告本人等語(見109年度
    偵字第2771號卷第87頁)。衡情若因一時情急而向素昧平生
    者借款，理當於事後儘速主動聯絡，並配合以其方便之方式
    還款，豈有如被告所為，先對告訴人來電及傳訊置之不理，
    甚而將告訴人聯絡帳號封鎖後拒不聯繫之可能，益徵被告自
    始即無還款之真意，而有為自己不法所有之意圖甚明。故被
    告於審理中辯稱：後來因手機停話沒有聯絡云云（見本院卷
    第67頁），係卸責之詞，不足採信。
　⑶再者，被告與告訴人間僅為網路遊戲網友關係，於實際生活
    上為素不相識、從未謀面之人，縱被告當時確有皮包遭竊等
    情，倘被告告以告訴人其當時為無收入、通緝狀態及短期內
    無法還款之實際情形，衡情告訴人願意借款之機率實屬非高
    。準此，被告以「錢包遭竊」之虛偽不實理由告知告訴人，
    致告訴人誤認被告僅係「暫時」身上現金不足，日後仍有還
    款之能力及真意，因此陷於錯誤而同意借款並轉匯款至被告
    指定之上開二帳戶內，要難謂與常情相悖，自屬施用詐
    術無訛。 
　㈢綜上所述，本案事證明確，被告犯行洵堪認定，應予依法論
    科。　　
二、核被告所為，係犯刑法第339 條第1 項之詐欺取財罪。爰審
    酌被告不循正途獲取所需，利用告訴人之善意及信任，施以
    詐術騙取財物，嚴重缺乏尊重他人財產權之觀念，對告訴人
    之財產安全及社會治安已生危害，實屬可議，兼衡犯罪之動
    機、目的、手段、情節、遭詐欺數額，及迄今尚未實際賠償
    告訴人之犯後之態度（兩造雖於本院有成立和解，惟於本院
    宣判時，被告尚未給付任何款項予被害人），暨自承高中畢
    業之智識程度、從事窗簾安裝工作，月收入約2萬元之經濟
    狀況、父親罹有疾病之家庭狀況等一切情狀（見本院卷第69
    頁），量處如主文所示之刑，又審酌其年齡、職業、收入、
    社會地位等節，並依刑法第41條第1 項前段之規定，諭知易
    科罰金之折算標準如主文所示，以資儆懲。
三、被告有事實欄一所載科刑執行完畢之紀錄，此有其臺灣高等
    法院被告前案紀錄表在卷可參。又基於累犯者有其特別惡性
    及對刑罰反應力薄弱等立法理由，一律須加重最低本刑，於
    不符合刑法第59條所定要件之情形下，致生行為人所受之刑
    罰超過其所應負擔罪責之個案，其人身自由因此遭受過苛之
    侵害部分，對人民受憲法第8 條保障之人身自由所為限制，
    不符憲法罪刑相當原則，牴觸憲法第23條比例原則，是為避
    免發生上述罪刑不相當之情形，法院就該個案應依本解釋意
    旨，裁量是否加重最低本刑，此有司法院釋字第775 號解釋
    文可參。本院審酌被告本案詐欺取財之犯行縱有不該，惟此
    次犯行與其前所載構成累犯之前案犯罪類型迥異，其既非屬
    在執行同質性犯罪之刑罰完畢後5 年內，仍無從經由前案刑
    責予以矯正非行行為及強化法治觀念而再犯之人，足認其與
    現行刑法認累犯者因有特別惡性及對刑罰反應力薄弱等情而
    須加重本刑之立法理由尚屬有間，審酌各情應認被告就本案
    非法清理廢棄物罪雖構成累犯，惟尚無須加重本刑，附此敘
    明（依據司法院頒布之刑事判決精簡原則，主文得不記載累
    犯）。
四、沒收：
    按犯罪所得，屬於犯罪行為人者，沒收之；於全部或一部不
    能沒收或不宜執行沒收時，追徵其價額，刑法第38條之1 第
    1 項前段定有明文。犯罪所得即詐得5,000元，固未扣案，
    惟既屬被告之犯罪所得，仍應依刑法第38條之1 第1 項、第
    3 項之規定，對其宣告沒收，於全部或一部不能沒收或不宜
    執行沒收時，追徵其價額。
據上論斷，應依刑事訴訟法第299 條第1 項前段，刑法施行法第
1 條之1，判決如主文。　　
本案經檢察官廖倪凰提起公訴，檢察官吳宛真到庭執行職務。
中　　華　　民　　國　　111 　年　　1 　　月　　20　　日
                  刑事第一庭  審判長法  官  陳茂榮

                                    法  官  高御庭

                                    法  官  許蓓雯
以上正本證明與原本無異。　　　　　　　　　　　　　　　　如不服本判決應於收受判決後20日內向本院提出上訴書狀，並應敘述具體理由。其未敘述上訴理由者，應於上訴期間屆滿後20日內向本院補提理由書(均須按他造當事人之人數附繕本)「切勿逕送上級法院」。告訴人或被害人如對本判決不服者，應具備理由請求檢察官上訴，其上訴期間之計算係以檢察官收受判決正本之日期為準。　　　　　　　　
                                    書記官  蔡孟穎
中　　華　　民　　國　　111 　年　　1 　　月　　20　　日
附錄本判決論罪科刑法條全文
中華民國刑法第339條
意圖為自己或第三人不法之所有，以詐術使人將本人或第三人之
物交付者，處5年以下有期徒刑、拘役或科或併科50萬元以下罰
金。
以前項方法得財產上不法之利益或使第三人得之者，亦同。
前二項之未遂犯罰之。